臺灣高雄地方法院刑事判決
111年度交簡上字第176號
上  訴  人  臺灣高雄地方檢察署檢察官 
被      告  辛吉士


上列上訴人因被告公共危險案件，不服本院高雄簡易庭民國111
年7月20日111年度交簡字第2095號第一審簡易判決（聲請簡易判
決處刑案號：臺灣高雄地方檢察署111年度速偵字第1835號），
提起上訴，本院管轄之第二審合議庭判決如下：
    主  文
上訴駁回。
    理  由
一、本案經本院審理結果，認第一審簡易判決之認事用法及量刑
    均無不當，應予維持，除證據補充「被告辛吉士於本院審理
    時之自白」，其餘犯罪事實、證據及理由，均依刑事訴訟法
    第373條規定，引用第一審簡易判決書之記載（如附件）。
二、上訴意旨略以：原審依最高法院110年度台上大字第5660號
    裁定，認為本案被告不構成累犯，然該判決之基礎事實及法
    律爭議與本案均不相同，原審援引該判決而未附理由，實有
    不當。又檢察官於聲請簡易判決處刑書已提出刑案資料查註
    紀錄表，並記載被告於前案經宣告之徒刑、執行完畢之時間
    作為證明被告成立累犯之方法，依最高法院111年度台上字
    第3143號判決意旨，被告如不爭執刑案資料查註紀錄表之內
    容真正，法院即得用以認定被告構成累犯之事實。再者，觀
    之司法院釋字第775號解釋文及解釋理由書意旨，並未要求
    檢察官就被告構成累犯應加重其刑負舉證之責，原審卻認檢
    察官未盡舉證之責，而未論累犯，已違反法院公平與客觀性
    義務，而有不當圖利被告之情形，爰請求撤銷原判決，更為
    適當之判決等語。
三、駁回上訴之理由：
　㈠按被告之「累犯事實」，係對被告不利之事項，且基於刑法
    特別預防之刑事政策，此係被告個人加重刑罰之前提事實，
    單純為被告特別惡性之評價，與實體公平正義之維護並無直
    接與密切關聯，尚非法院應依職權調查之範圍，自應由檢察
    官負主張及指出證明方法之實質舉證責任；司法院釋字第77
    5號解釋理由書就法院訴訟程序進行中關於科刑資料之調查
    與辯論方面，闡釋：為使法院科刑判決符合憲法上罪刑相當
    原則，法院審判時應先由當事人就加重、減輕或免除其刑等
    事實及其他科刑資料，指出證明方法，進行周詳調查與充分
    辯論，最後由法院依法詳加斟酌取捨，並具體說明據以量定
    刑罰之理由，俾作出符合憲法罪刑相當原則之科刑判決等旨
    。可見本解釋已課予檢察官就被告應依累犯規定加重其刑之
    事項負較為強化之說明責任。又為因應司法院釋字第775號
    解釋之意旨，修正刑事訴訟法第289條第2項規定，亦徵在主
    張累犯應加重其刑之階段，法院須就檢察官所指出之加重其
    刑事項加以調查、辯論，始能斟酌取捨；另法院依簡易程序
    逕以簡易判決處刑者，因無檢察官參與，倘檢察官就被告構
    成累犯之事實及應加重其刑事項，未為主張或具體指出證明
    方法，受訴法院自得視個案情節斟酌取捨（最高法院110年
    度台上字第5660號判決意旨參照）。準此，依上開說明，檢
    察官就被告「構成累犯之事實」部分負主張及舉證責任，就
    「應加重其刑之事項」部分則有主張及具體指出證明方法之
    說明責任，且該等責任不因個案而有異。
　㈡上訴意旨所援引之最高法院111年度台上字第3143號判決之基
    礎事實係以檢察官提起公訴，案件經法院進行審理並踐行證
    據調查程序，當事人亦於審判程序就被告是否構成累犯、是
    否依累犯規定加重其刑進行辯論為前提。然本案檢察官係聲
    請簡易判決處刑，原審依簡易程序逕以簡易判決處刑，因無
    檢察官、被告參與，無從向被告確認並踐行調查證據程序，
    而檢察官就被告構成累犯應加重其刑事項，亦未為主張或具
    體指出證明方法，依上開說明，原審自得視個案情節斟酌取
    捨。是原審認聲請意旨除引用刑案資料查註紀錄表為據外，
    未就被告構成累犯之事實具體指出其他證明方法，針對應加
    重其刑之事項亦未提出任何主張，而未論累犯，難認有何不
    當之處。
　㈢另檢察官就被告應加重其刑之事項部分，雖於本院審理時，
    詢問被告有無於110年4月20日因前案酒駕之公共危險案件易
    科罰金，作為被告構成累犯應加重其刑之主張（見簡上卷第
    54頁），然原審業已就被告可能構成累犯之前科、素行資料
    ，依刑法第57條第5款「犯罪行為人之品行」，於量刑理由
    中予以審酌、說明，實已充分評價被告在本案所應負擔之罪
    責，依重複評價禁止之精神，仍不能作為撤銷改判之事由。
　㈣再者，本案係檢察官經審酌案件情節，認為宜以簡易判決處
    刑，而依刑事訴訟法第451條第1項聲請簡易判決處刑，經原
    審認被告犯行明確，並審酌被告於109年至110年間已有4次
    酒駕經法院判決確定之紀錄等一切情狀，在未宣告緩刑之前
    提下，就有期徒刑部分業已依法量處簡易判決所得判處之上
    限，即有期徒刑6月，另再併科罰金新臺幣（下同）3萬元，
    並諭知易科罰金、易服勞役均以1千元折算1日之折算標準，
    顯已充分考量檢察官之聲請意旨，及被告本案之犯罪情節、
    責任程度，是自無法院有違反公平與客觀性義務而有不當圖
    利被告之情形，故上訴意旨此部分之指摘，應非有理。
四、綜上所述，原審認事用法並無任何疏漏或違誤之處，量刑亦
    屬妥適，檢察官仍執前詞提起上訴，為無理由，應予駁回。
據上論斷，應依刑事訴訟法第455條之1第1項、第3項、第368條
、第373條，判決如主文。
本案經檢察官呂尚恩聲請簡易判決處刑，檢察官翁誌謙到庭執行
職務。
中　　華　　民　　國　　111 　年　　11　　月　　29　　日
                  刑事第七庭  審判長法　官  　林裕凱
　　　　　　　　　　　　　　　　　　法　官    洪韻筑
　　　　　　　　　　　　　　　　　　法　官    葉芮羽
以上正本係照原本作成。　　　　　　　　　　　　　　　　　
本判決不得上訴。　
中　　華　　民　　國　　111 　年　　11　　月　　29　　日
                                    書記官    涂文豪
附件：
臺灣高雄地方法院刑事簡易判決
111年度交簡字第2095號
聲  請  人  臺灣高雄地方檢察署檢察官
被　　　告　辛吉士　男　民國00年00月00日生
　　　　　　　　　　身分證統一編號：Z000000000號
　　　　　　　　　　住○○市○○區○○○路000巷0○0號5樓
上列被告因公共危險案件，經檢察官聲請以簡易判決處刑（111
年度速偵字第1835號），本院判決如下：
    主      文
辛吉士犯不能安全駕駛動力交通工具罪，處有期徒刑陸月，併科
罰金新臺幣參萬元，有期徒刑如易科罰金，罰金如易服勞役，均
以新臺幣壹仟元折算壹日。
    事實及理由
一、本案犯罪事實與證據，除犯罪事實欄第4行更正為「111年6
    月19日12時至16時20分許」、第8行補充更正為「於同日16
    時22分稍早前之某時許，騎乘屬於動力交通工具之車牌號碼
    000-000號普通重型機車行駛於道路」，證據部分補充「財
    團法人工業技術研究院呼氣酒精測試器檢定合格證書」外，
    其餘均引用檢察官聲請簡易判決處刑書之記載（如附件）。
二、核被告辛吉士（下稱被告）所為，係犯刑法第185條之3第1
    項第1款不能安全駕駛動力交通工具罪。
三、至聲請簡易判決處刑書固提及被告前因酒駕之公共危險案件
    ，經法院判決處有期徒刑5月確定（另併科罰金），於民國1
    10年4月20日易科罰金執行完畢，於5年內故意犯本件有期徒
    刑以上之罪，為累犯云云。惟聲請意旨除引用刑案資料查註
    紀錄表為據外，並未就被告構成累犯之事實具體指出相關證
    明方法，而針對應加重其刑之事項亦未提出任何主張，參酌
    111年4月27日最高法院110年度台上大字第5660號裁定意旨
    ，本院自無庸論以累犯，亦無庸依刑法第47條第1項規定加
    重其刑，惟本院仍得將被告上開前科紀錄列入刑法第57條第
    5款之量刑審酌事由，併予敘明。　
四、爰以行為人之責任為基礎，審酌酒後不應駕車之觀念，已透
    過教育、宣導及各類媒體廣為宣傳，被告前已有4次酒駕經
    法院判刑確定之紀錄，應無不知之理，詎其無視其他交通使
    用者之安全，仍於吐氣酒精濃度達每公升0.59毫克之情形下
    ，率爾騎乘普通重型機車行駛於市區道路，自有不當；惟念
    其犯後坦承犯行，態度尚可，幸未肇事致生實害；兼衡其於
    警詢自述之智識程度、家庭經濟狀況（見警詢筆錄受詢問人
    欄），以及其前於109至110年間（即5年內）有上開酒駕之
    公共危險案件經法院論罪科刑及執行完畢紀錄，有臺灣高等
    法院被告前案紀錄表可參等一切情狀，量處如主文所示之刑
    ，並諭知以新臺幣1,000元折算1日之易科罰金及易服勞役折
    算標準。
五、依刑事訴訟法第449條第1項前段、第3項、第454條第2項，
    刑法第185條之3第1項第1款、第41條第1項前段、第42條第3
    項前段，刑法施行法第1條之1第1項，逕以簡易判決處刑如
    主文。
六、如不服本判決，得自收受之日起20日內，向本院提起上訴狀
    ，上訴於本院管轄之第二審地方法院合議庭。
本案經檢察官呂尚恩聲請以簡易判決處刑。
中　　華　　民　　國　　111 　年　　7 　　月　　20　　日
                  高雄簡易庭    法　官 莊珮君 
以上正本證明與原本無異。
如不服本判決，應於判決送達之日起20日內向本院提出上訴書狀
。　　　　　　　　　
中　　華　　民　　國　　111 　年　　7 　　月　　20　　日
　　　　　　　　　　　　         書記官 郭素蓉　
附錄論罪科刑法條：
刑法第185 條之3 第1 項
駕駛動力交通工具而有下列情形之一者，處三年以下有期徒刑，
得併科三十萬元以下罰金：
一、吐氣所含酒精濃度達每公升零點二五毫克或血液中酒精濃度
    達百分之零點零五以上。
二、有前款以外之其他情事足認服用酒類或其他相類之物，致不
    能安全駕駛。
三、服用毒品、麻醉藥品或其他相類之物，致不能安全駕駛。
　
附件：
臺灣高雄地方檢察署檢察官聲請簡易判決處刑書
                                  111年度速偵字第1835號
　　被　　　告　辛吉士　（年籍資料詳卷）
　　　　　　　　　　　　
上列被告因公共危險案件，已經偵查終結，認為宜聲請以簡易判
決處刑，茲將犯罪事實及證據並所犯法條分敘如下：　
　　　　犯罪事實
一、辛吉士前因公共危險案件，經臺灣高雄地方法院以109年度
    交簡字第3535號判決處有期徒刑5月確定（另併科罰金），
    案於民國110年4月20日易科罰金執行完畢。竟仍不知悔改，
    辛吉士於111年6月19日12時至16時許，在高雄市○○區○○路00
    巷0號喝酒後，可預見吐氣所含酒精濃度已達每公升0.25毫
    克以上，竟仍基於縱使駕駛動力交通工具而有吐氣所含酒精
    濃度達每公升0.25毫克以上情形，亦不違背其本意之犯意，
    於同日16時許，騎乘車號000-000號重型機車上路。嗣於同
    日16時22分許，在高雄市鳳山區中崙二路與中崙四路口，辛
    吉士因交通違規經警員攔查，警員因見辛吉士散發酒氣，而
    於同日16時27分施以酒測，經測得吐氣所含酒精濃度為每公
    升0.59毫克，始知上情。
二、案經高雄市政府警察局鳳山分局報告偵辦。
　　　　證據並所犯法條
一、被告辛吉士於警詢及偵查中就上揭事實坦承不諱，並有酒精
    濃度呼氣測試報告、舉發違反道路交通管理事件通知單、車
    輛詳細資料報表及本署刑案資料查註紀錄表等事證為據，足
    認被告自白與事實相符，其犯嫌堪以認定。
二、核被告所為，係犯刑法第185條之3第1項第1款之罪嫌。被告
    如犯罪事實欄所載曾受徒刑宣告，暨受徒刑執行完畢後故意
    再犯本案有期徒刑以上之罪情形，有本署刑案資料查註紀錄
    表為據，本案犯行構成累犯，請依刑法第47條第1項及司法
    院釋字第775號解釋意旨，加重量處適當之刑。
三、依刑事訴訟法第451條第1項聲請逕以簡易判決處刑。
　　此　　致
臺灣高雄地方法院
中　　華　　民　　國　 111　　年　　6 　　月　　21　　日
　　　　　　　　　　　　　　　檢　察　官  呂尚恩